臺灣板橋地方法院刑事判決　　　　　　　95年度訴字第3876號
公　訴　人　臺灣板橋地方法院檢查署檢察官
被　　　告　丙○○
右列被告因搶奪等案件，經檢察官提起公訴 (95年度偵字第2051
5 號、20623 號、24406 號)，本院判決如左：
    主  文
丙○○共同竊盜，累犯，處有期徒刑伍月；又竊盜，累犯，處有
期徒刑伍月；又攜帶兇器竊盜，累犯，處有期徒刑拾月；又意圖
為自己不法之所有，而搶奪他人之動產，累犯，處有期徒刑捌月
。應執行有期徒刑貳年。
其他被訴如附表所示竊盜罪部分無罪。
    事  實
一、丙○○前於民國91年間因違反毒品危害防制條例案件，經本
    院判處有期徒刑8 月、5 月，經定執行刑為有期徒刑1 年確
    定，於93年11月9 日縮刑期滿執行完畢，詎仍不知悔改，竟
    基於意圖為自己不法所有之概括犯意，先後為如下犯行：
(一)、95年8 月28日2 時30分許，與真實姓名不詳綽號「阿龍」之
    成年男子共同前往臺北縣中和市○○路與防汛道口軍功營造
    股份有限公司（下稱軍功營造）工地，二人下手竊取該工地
    內所放置由現場負責人丁○○管領之止水鋼板六塊，並將之
    搬至丙○○所駕駛之車號T5-3042 之自小貨車上，正欲載運
    離去之際，為該工地之守衛人員庚○○發現，經呼叫路人報
    警，隨即將丙○○逮捕，該綽號「阿龍」之人則乘隙逃逸。
(二)、95年8 月31日許，在臺北縣中和市○○路下手竊取吳哲安所
    有，交由其友人劉吉昌使用之車號G96-737 號重型機車一輛
    作為代步工具（起訴書誤載為由甲○○管領），其後為掩飾
    其上開竊車犯行，乃另行基於加重竊盜之同一接續犯意，於
    同年10月18日20時30分許，在臺北縣土城市○○路○ 段170
    號前，持其所有客觀上可視為兇器之扳手，先竊盜癸○○所
    有之機車車牌PYY- 213號乙面，其後再於同月18日至22 日
    間，在臺北縣中和市○○街42巷34弄3 之2 號前，亦以相同
    方式竊盜己○○所有之機車車牌AYH-123 號乙面，並將先行
    竊得之PYY-213 號車牌懸掛於重型機車AYH-123 號車上，另
    將該車牌AY H-123號再懸掛於其先前所竊得之G96-737 號機
    車上，以逃避警方追緝。
(三)、復另行起意，於95年10月20日11時20分許，騎乘懸掛車牌
    AYH-123 號之G96 -737號重型機車，在臺北縣中和市○○路
    46巷口，乘辛○○不注意之際，搶奪其放置於騎腳踏置物籃
    內之皮包（內有現金22,000元、手機乙支、身份證、駕照、
    健保卡、信用卡、金融卡、悠遊卡、存摺、支票、鑰匙等物
    ）。嗣經警調閱中和市安和里辦公處錄製之監視畫面循線於
    同月22日17時30分許，在臺北縣蘆洲市○○路1 號前，查獲
    丙○○騎乘懸掛車牌AYH-123 號之G96-73 7號重型機車，並
    於機車置物箱內起出印有辛○○結婚照片之悠遊卡乙張及
    G96-737 號車牌一面，再循線至臺北縣中和市○○街61巷11
    弄5 號2 樓住處查扣丙○○搶奪穿著之黑色上衣，始查知上
    情。
二、案經丁○○訴由臺北縣政府警察局中和分局，癸○○、己○○訴由臺北縣政府警察局蘆洲分局分別報請臺灣板橋地方法
    院檢察署檢察官偵查起訴。
    理  由
壹、證據能力部分
    按被告以外之人於審判外之言詞或書面陳述，除法律有規定
    者外，不得作為證據，刑事訴訟法第159 條固定有明文。惟
    被告以外之人於審判外之陳述，雖不符同法第159 條之1 至
    之4 之規定，而經當事人於審判程序同意作為證據，法院審
    酌該言詞陳述或書面陳述作成時之情況，認為適當者，亦得
    為證據。查本案被害人丁○○、癸○○、己○○、辛○○及
    證人甲○○、庚○○、戊○○於警詢中之證述，為審判外之
    陳述而屬傳聞證據，且不符刑事訴訟法第159 條之3 之規定
    ，惟公訴人、被告就前開審判外之陳述，於本院審理中均表
    示同意引為證據，而本院審酌其陳述作成時之情況，核無違
    法取證及證明力明顯過低之瑕疵，亦認以之作為證據為適當
    ，故依前開規定，上開證人於警詢中之陳述，自得為證據。
貳、有罪部分
一、訊據被告丙○○對於前揭竊盜、加重竊盜及搶奪之犯罪事實
    均坦承不諱，其犯罪事實(一)部分，並有被害人丁○○之指訴
    及證人庚○○之證述，及贓物認領保管單1 紙及查獲照片5
    幀附卷為證；其犯罪事實(二)部分，並有被害人癸○○、己○○之指訴及證人甲○○之證述，及贓物認領保管單3 紙、車
    籍作業系統─查詢認可資料2 紙、車輛車牌失竊作業─查獲
    車牌認可資料1 紙、臺北縣政府警察局車牌尋獲電腦輸入單
    1 紙附卷為證；其犯罪事實(二)部分，並有被害人辛○○之指
    訴及證人戊○○之證述，及贓物認領保管單1 紙及監視器翻
    拍照片3 幀、查獲照片23幀附卷為證，是被告前開自白應與
    事實相符，則其竊盜、加重竊盜、搶奪等犯行均堪認定，從
    而本件事證明確，自應依法論科。
二、核被告所犯事實(一)部分，係犯刑法第320 條第1 項之竊盜罪
    ；所犯事實(二)部分，係犯刑法第320 條第1 項之竊盜罪及第
    321 條第1 項第3 款之攜帶兇器竊盜罪；所犯事實(三)部分，
    係犯刑法第325 條第1 項之搶奪罪。又公訴人雖就犯罪事實
    (二)之竊取被害人癸○○、己○○車牌部分認係觸犯刑法第
    320 條第1 項之竊盜罪云云，惟訊以被告於審理中自承：其
    竊取上開車牌時，係用扳手拔車牌，扳手是機車內置物箱內
    的固定扳手，長度約十公分，拔車牌都需要用工具拔等語，
    是依其所承竊盜所用之工具為一般拆卸零件之金屬器具，並
    具有相當長度，則該扳手應可認屬客觀上足對人之生命、身
    體、安全構成威脅，具有危險性之兇器無疑，是被告此部分
    所為應係屬攜帶兇器而犯之，惟因與前起訴之竊盜事實基本
    事實同一，復經蒞庭公訴人當庭變更起訴法條為刑法第321
    條第1 項第3 款之加重竊盜罪，本院就此部分爰依加重竊盜
    罪處斷。又被告就事實(一)部分與真實年籍姓名不詳綽號「阿
    龍」之成年男子彼此間，有犯意之聯絡及行為之分擔，為共
    同正犯。又公訴人雖認被告所犯事實(一)、(二)之竊盜、加重竊
    盜犯行，因時間緊接、手段相同、顯係基於概括犯意為之，
    為連續犯，應依修正前之連續犯規定，以一罪論並加重其刑
    云云，惟按被告所為前開竊盜、加重竊盜之犯罪時間均係於
    95年7 月1 日刑法修正公布施行後，本即無由援引修正前刑
    法第56條關於連續犯之規定而論以一罪，且訊以被告於審理
    中亦供承：我不是想要一直偷，機車是臨時起意，偷鋼板與
    偷機車是沒有關係的，而偷機車後，又想要偷車牌來掛，不
    要讓別人發現，所以偷機車與車牌有關係等語，顯見被告亦
    非基於同一竊盜概括犯意為之，是為符合本次刑法修正所揭
    櫫之「一行為一罪一罰」原則，以期實現罪刑相當之立法目
    的，則除其攜兇器竊盜癸○○、己○○車牌部分，因時間接
    近，手段相同，且被告竊取之動機係為掩飾竊盜犯行，在法
    律評價上可認係具有包括一罪之接續犯外，則本件被告所涉
    上開各竊盜及加重竊盜犯行，自應獨立追訴處罰，而不得論
    以連續犯。是其所犯各竊盜、加重竊盜、搶奪罪間，犯意各
    別，應予分論併罰。又被告前於91年間因違反毒品危害防制
    條例案件，經本院判處有期徒刑8 月、5 月，經定執行刑為
    有期徒刑1 年確定，於93年11月9 日縮刑期滿執行完畢，此
    有此有臺灣高等法院被告前案紀錄表附卷為證，是被告受有
    期徒刑執行完畢，五年內再犯本件有期徒刑以上之本罪，為
    累犯，應依刑法第47條第1 項之規定加重其刑。爰審酌被告
    素行非佳，竟不思以正當手段賺取財物，多次竊取、搶奪他
    人財物，兼衡其等犯罪之動機、目的、手段、次數、所生危
    害、及坦承犯行之犯罪後態度等一切情狀，分別量處如主文
    所示之刑，並定其應執行之刑。至被告竊盜車牌所用之扳手
    ，因未扣案，且亦無證據證明現仍存在，自無從於本件宣告
    沒收之，附此敘明。
參、無罪部分
一、公訴意旨另以：被告復基於意圖為自己不法所有之概括犯意
    ，於95年6 月10日，在臺北縣蘆洲市○○路336 巷27弄5 號
    前，撬開乙○○所有車牌BVN-410 號之重型機車置物箱，竊
    取箱內乙○○之身分證、汽車行照等物；及於同月25日，在
    臺北縣三重市○○○路44號前，以相同之手法，竊取子○○
    所有車號K2Y-735 重型機車置物箱內之現金新台幣（下同）
    5, 000元、行動電話2 支、身分證、駕照、信用卡等證件，
    因認被告所為涉犯刑法第320 條第1 項竊盜罪之連續犯云云
    。
二、按犯罪事實應依證據認定之，無證據不得認定犯罪事實，又
    不能證明被告犯罪者，即應諭知無罪之判決。刑事訴訟法第
    154 條第2 項、第301 條第1 項分別定有明文。再按事實之
    認定，應憑證據，如未能發現相當證據，或證據不足以證明
    ，自不能以推測或擬制之方法以為裁判基礎；又認定不利被
    告之事實，須依積極證據，苟積極證據不足為不利於被告事
    實之認定時，即應為有利於被告之認定，更不必有何有利之
    證據（最高法院30年上字第816 號、40年臺上字第86號判例
    參照）。訊據被告於偵審中均堅決否認此部分竊盜犯行，辯
    稱：上開乙○○及子○○之證件是我在三重市○○○路巷內
    撿到的，本來撿到後要拿去警察局招領，但後來就忘記了等
    語。經查，被告此部分犯行係經警於95年9 月1 日持搜索票
    前往臺北縣中和市○○街61巷11弄5 號2 樓被告所居住之住
    處搜索，為警於其臥室抽屜內扣得子○○所有之身份證、汽
    車駕照、健保卡及乙○○所有之身份證，始查知被告持有上
    開證件等情，此有搜索扣押筆錄附卷可證，且為被告所不否
    認，而上開物品，復據被害人子○○於警訊中陳稱：於95
    年6 月25日23時許，在臺北縣三重市○○○路44號前，我將
    重機車Ｋ2 Ｙ─753 號車停放在門口後去買東西，回來時發
    現機車置物箱內大皮包被偷走，內有現金五仟元、諾基亞、
    夏爾普手機各一支、身份證、駕照、健保卡、國泰世華銀行
    信用卡、重機車行照等物等語、被害人乙○○於警訊中則陳
    稱：95年6 月10日左右，在臺北縣蘆洲市○○路336 巷27弄
    5 號前，我將身份證、汽車駕照等物放在重機車ＢＶＮ─41
    0 號車置物箱內，當我要用時才發現失竊等語，則被害人所
    有之證件確為失竊之贓物無誤，惟細繹上開被害人上揭陳述
    ，渠等僅指述失竊之時間、地點及失竊之物品，但均無目擊
    行竊之人或失竊之經過，是渠等之證言尚不足執為被告有竊
    盜犯行之積極證據。其次，被告於警訊及初次偵查中固辯稱
    ：上開證件係友人壬○○拿到我中和住處來的，他只有說證
    件是撿到的，不是變造偽造的，先放在我這裡保管云云，於
    偵查中又改稱：那天是我們一起撿到的，是壬○○撿起來後
    拿來給我，要我拿去警局，因為他說他通緝不方便拿去，是
    在三重大同北路撿到的，後來他們有到我家去坐，東西都是
    放在同一個包包裡面，因為包包很破爛，就將包包丟掉了云
    云，嗣經檢察官傳喚證人壬○○到庭，其證稱：在三重大同
    北路撿到的，包包不知道是何人撿起來的，不知道裡面有不
    同人之身份證，我有叫被告拿去警察局報案，後來我就走，
    我不是通緝犯，東西也不是我撿的等語，迄本院審理中，再
    經本院隔離被告及證人壬○○訊問結果，其等仍為相同之供
    述，核與被告前開所辯並無矛盾或明顯之差異，而被告於本
    院審理中則供承該包包為渠所撿起等語，是以上開被竊之證
    件雖為被告持有中為警查獲，惟依據社會生活經驗，持有贓
    物之合理原因非一，自無從以被告持有贓物之客觀事實，忖
    度被告取得贓物之來源，乃被告以竊盜、拾得遺失物或故買
    贓物等犯罪手段取得該贓物，因所涉犯罪構成要件均不相同
    ，是揆諸前開說明，自應有積極證據認定被告涉犯竊盜犯行
    ，以免違背刑事訴訟法所定發覺真實之原則，而本件公訴人
    亦未敘明認定被告涉犯此部分竊盜犯行之依據，對於上開不
    利及有利於被告之證據亦未分別論駁，雖被告對於上開證件
    之來源，究為壬○○所拾得，抑或其所拾得乙節，先後供述
    略有出入，惟既無積極證據足認上開證件為其所竊得，自應
    為有利於被告之認定。此外，復查無其他積極證據足證被告
    有公訴人所指訴之此部分竊盜犯行，應認不能證明被告有公
    訴人起訴之此部分犯罪，又公訴人原認被告所涉此部分與前
    開論罪科罰部分有刑法修正前之連續犯關係，惟公訴人所指
    之此部分犯行係於95年7 月1 日刑法修正公布前所犯，核與
    前開論罪科刑部分本即無從成立連續犯之餘地，是就此部分
    犯行依法自應諭知被告無罪之判決。至被告持有上開被害人
    所失竊之證件，是否另涉其他刑事犯罪，則應由檢察官另行
    偵查，附此敘明。
據上論結，應依刑事訴訟法第299 條第1 項前段、第301 條第1
項，刑法第28條、第320 條第1 項、第321 條第1 項第3 款、第
325條第1項、第47條第1項、第51條第5款、刑法施行法第1之1條
第1項、第2項，判決如主文。
本案經檢察官王聖涵到庭執行職務。
中　　華　　民　　國　　96　　年　　2 　　月　　26　　日
　　　　　　　　  　刑事第十二庭  審判長法  官  徐蘭萍
                                        法  官  林淑婷
                                        法  官  林漢強
以上正本證明與原本無異。
如不服本判決，應於送達後十日內向本院提出上訴狀。
                                        書記官  莊川億
中　　華　　民　　國　　96　　年　　3 　　月　　1 　　日
附錄本案論罪科刑法條全文：
中華民國刑法第三百二十條
意圖為自己或第三人不法之所有，而竊取他人之動產者，為竊盜
罪，處5 年以下有期徒刑、拘役或5 百元以下罰金。
意圖為自己或第三人不法之利益，而竊佔他人之不動產者，依前
項之規定處斷。
前二項之未遂犯罰之。
中華民國刑法第三百二十一條
犯竊盜罪而有左列情形之一者，處六月以上、五年以下有期徒刑
：
一  於夜間侵入住宅或有人居住之建築物、船艦或隱匿其內而犯
    之者。
二  毀越門扇、牆垣或其他安全設備而犯之者。
三  攜帶兇器而犯之者。
四  結夥三人以上而犯之者。
五  乘火災、水災或其他災害之際而犯之者。
六  在車站或埠頭而犯之者。
前項之未遂犯罰之。
中華民國刑法第三百二十五條
 (普通搶奪罪)
意圖為自己或第三人不法之所有，而搶奪他人之動產者，處六月
以上五年以下有期徒刑。
因而致人於死者，處無期徒刑或七年以上有期徒刑，致重傷者，
處三年以上十年以下有期徒刑。
第一項之未遂犯罰之。
附表
┌──┬──────────────┬────────┐
│編號│ 犯罪事實                   │ 被害人         │
├──┼──────────────┼────────┤
│一  │95年6 月10日，在臺北縣蘆洲市│ 乙○○         │
│    │民族路336 巷27弄5 號前，撬開│                │
│    │乙○○所有車牌ＢＶＮ─410 號│                │
│    │機車，竊取箱內乙○○身份證、│                │
│    │汽車行照等物。              │                │
├──┼──────────────┼────────┤
│二  │95年6 月25日，在臺北縣三重市│ 子○○         │
│    │正義北路44號前，以相同方式，│                │
│    │竊取子○○所有車號Ｋ2 Ｙ─  │                │
│    │735 號機車置物箱用之現金5000│                │
│    │元、行動電話2 支、身分證、駕│                │
│    │照、信用卡物                │                │
└──┴──────────────┴────────┘
